臺灣新北地方法院民事裁定
111年度再簡抗字第1號
抗  告  人  張嘉倩  

相  對  人  欣泰石油氣股份有限公司

法定代理人  莊鴻文  
上列當事人間請求損害賠償等再審之訴事件，抗告人對於民國11
1年2月15日本院板橋簡易庭111年度板再簡字第2號裁定不服，提
起抗告，本院裁定如下：
    主  文
抗告駁回。
抗告費用新臺幣壹仟元由抗告人負擔。
　　理  由
一、抗告意旨略以：相對人於民國78年在原告位於新北市○○區○○
    路0段000巷0弄0號2樓臥房外牆置放「天然氣主輸氣管線」
    ，於原確定判決審理中，抗告人於111年1月19日始發現鑑定
    單位出具之鑑定書內容並無管線設置長度數據之比對，就「
    最小侵害」之認定毫無根據。按現場地形，已有合法之法定
    後巷空間暨既存管線存在，得直接銜接抗告人二樓住家，總
    管線僅約4公尺距離，為最短距離，相較相對人所敷設管線
    環繞建物，導致總管線距離長達約73.2公尺，足證相對人所
    敷設主輸氣管線之距離非「最小侵害」，而抗告人如在確定
    判決的訴訟程序終結前提出並經審酌，必可受有利判決。是
    原審鑑定單位出具之鑑定書未完全詳述及量測，鑑定結果不
    符「最小侵害」，抗告人係依民事訴訟法第496條第1項第13
    款之規定聲請本件再審，又原審判決書送達日期為107年9月
    7日，迄今事隔3年5個月，並未達5年。原裁定認抗告人之抗
    告不合法，實難甘服。爰提起抗告，請求廢棄原裁定等語。
二、按再審之訴，應於30日之不變期間內提起。前項期間，自判
    決確定時起算，判決於送達前確定者，自送達時起算；其再
    審之理由發生或知悉在後者，均自知悉時起算。但自判決確
    定後已逾5年者，不得提起，民事訴訟法第500條第1項、第2
    項分別定有明文。次按當事人發現未經斟酌之證物或得使用
    該證物者，得以再審之訴對於確定終局判決聲明不服；但以
    如經斟酌可受較有利益之裁判者為限，為民事訴訟法第496
    條第1項第13款所明定。所謂當事人發現未經斟酌之證物或
    得使用該證物，係指在前訴訟程序事實審言詞辯論終結前已
    存在之證物，因當事人不知有此或雖知之，而未能使用致未
    經斟酌，現始知之或現始能使用者而言。若在前訴訟程序事
    實審言詞辯論終結前已提出之證物，縱令原確定判決未加斟
    酌，亦無該款適用之餘地（最高法院32年上字第1247號判例
    、78年度台上字第1615號及81年度台上字第1034號判決意旨
    參照）。
三、經查，　　
  ㈠原確定判決即本院106年度板簡字第2728號於107年9月4日宣
    判，並於107年9月7日送達再審原告，嗣因兩造皆未提起上
    訴，而於107年9月27日確定乙節，業據本院調閱原確定判決
    案卷查明屬實。本件抗告人係於111年1月20日，對原確定判
    決提起再審之訴，有民事再審起訴狀暨其上之本院戳章可憑
    （原審卷第9頁）。是抗告人提起再審之訴顯已逾民事訴訟
    法第500條第1項所定之30日之不變期間，抗告人所為之聲請
    自非合法。
  ㈡至抗告人主張其於111年1月19日始發現原審作為證據資料之
    鑑定報告並無真實總管敷設距離73.2公尺，及以既有管線銜
    接至抗告人二樓住家之最短距離4公尺，二者之量測距離比
    較數據，所為之鑑定結果難認有所憑據等語。然抗告人所稱
    之鑑定報告於原審言詞辯論終結前即已存在，兩造並就該鑑
    定報告為攻防，是鑑定報告顯非言詞辯論後始發現而未經斟
    酌之證物；至抗告人稱原審鑑定機關未能量測不同路徑之敷
    設距離，倘若予以量測，即可判斷最小侵害之基準等語，然
    該敷設路徑與抗告人所稱之假設路徑均屬原審言詞辯論終結
    前即已存在之客觀事證，難認抗告人於原確定判決訴訟程序
    之言詞辯論終結前不知上開事證。是抗告人上揭主張並非民
    事訴訟法第496條第1項第13款之再審事由。
  ㈢又按「前項期間，自判決確定時起算，判決於送達前確定者
    ，自送達時起算；其再審之理由發生或知悉在後者，均自知
    悉時起算。但自判決確定後已逾5年者，不得提起。」民事
    訴訟法第500條第2項定有明文，是縱判決確定後5年內提起
    再審，仍有再審之理由發生或知悉在後者，「自知悉時起算
    30日之不變期間」之再審期間限制。本件抗告人所述之再審
    事由與民事訴訟法第496條第1項第13款要件不合，已如上述
    ，是聲請再審之期間即應自107年9月27日判決確定之日起算
    30日。從而，抗告人提起本件再審顯已逾越30日之不變期間
    ，其聲請於法未合。
四、綜上所述，抗告人主張本院106年度板簡字第2728號損害賠
    償等事件確定判決有民事訴訟法第496條第1項第13款之再審
    事由而提起再審之訴，所為之聲請顯逾再審期間，自不合法
    ，原裁定駁回抗告人所提再審之訴，核無不合，抗告意旨指
    摘原裁定不當，求予廢棄，為無理由，應予駁回。
五、據上論結，本件抗告為無理由，爰裁定如主文。 　　
中　　華　　民　　國　　111 　年　　5 　　月　　31　　日
                  民事第五庭  審判長法  官   高文淵  
　　　　　　　　　   
                                    法  官   王廷  
　　　　　　　　　　　　　　　　　　
                                    法  官   曹惠玲 
以上正本係照原本作成。　　　　　　　　　　　　　　　　　本裁定僅得以適用法規顯有錯誤為理由提起再抗告。如提起再抗告，應於裁定送達後10日內委任律師為訴訟代理人向本院提出再抗告狀，並繳納再抗告費新臺幣1,000元。
中　　華　　民　　國　　111 　年　　6 　　月　　1 　　日
                                    書記官  董怡彤